【裁判字號】    98,交抗,593
【裁判日期】    980615
【裁判案由】    聲明異議
【裁判全文】
臺灣高等法院臺中分院交通事件裁定     98年度交抗字第593號
抗  告  人
即受處分人  甲○○
上列抗告人因違反道路交通管理處罰條例案件，不服臺灣臺中地
方法院中華民國98年5月18日所為裁定（98年度交聲字第1443號
），提起抗告，本院裁定如下：
    主  文
抗告駁回。
    理  由
一、本件經本院審理結果，認為原審法院所為異議駁回之裁定，
    並無不合，應予維持，並引用原審裁定之理由（如附件）。
二、原裁定意旨略以：
(一)本件裁罰程序，係由原舉發機關員警以受處分人於前揭時地
    ，有「無執業登記證駕車營業」之違規，依道路交通管理處
    罰條例第三十六條第一項之規定當場攔查掣單舉發，違規單
    通知聯由警方交付，嗣原處分機關經調閱違規查詢報表後，
    查知受處分人前於九十七年五月二十一日即因相同之違規事
    實經警舉發，且於九十七年五月二十六日自行繳納罰款結案
    ，乃由原處分機關就舉發通知單「舉發違反法條」欄所列之
    道路交通管理處罰條例第三十六條第一項，改依同條例同條
    第二項，以本件裁監稽違字第裁六一─ＡＥＸ七三五○○七
    裁決書逕予裁處吊銷汽車駕駛執照，一年內禁考。按本條例
    所定罰鍰之處罰，受處罰人接獲違反道路交通管理事件通知
    單後，於十五日內得不經裁決，逕依第九十二條第三項之罰
    鍰基準規定，向指定之處所  繳納結案；不服舉發事實者，
    應於十五日內，向處罰機關陳述意見；其不依通知所定期限
    前往指定處所聽候裁決，且未依規定期限繳納罰鍰結案或向
    處罰機關陳述意見者，處罰機關得逕行裁決之，道路交通管
    理處罰條例第九條第一項定有明文。亦即關於「罰鍰」之裁
    處，裁決機關若認應變更處罰之條款時，原應責由原舉發機
    關依變更後之處罰條款，將違規通知單重為送達，給予行為
    人在十五日內依變更後所列條款最低額罰鍰自行繳納結案或
    陳述意見之機會，行為人未於期限內繳納罰鍰或陳述意見，
    處罰機關始得逕行裁決。惟本件原處分機關所為之裁罰並非
    「罰鍰」之處罰，而係「吊銷駕駛執照，一年內禁考」，核
    與道路交通管理條例第九條第一項所定之情形不同，是以本
    件原處分機關經調閱違規查詢報表後，改依違反同例第三十
    六條第二項逕行裁處而未責由原舉發機關另行通知，並未剝
    奪受處分人依最低罰繳納罰鍰結案之機會，且本件處罰條款
    更正前後，關於認定是否違規之基礎事實並無不同，則受處
    分人於九十八年三月十六日已就舉發違規事實提出申訴，有
    交通違規陳述單及查詢單影本一紙附卷可稽，亦未損及受處
    分人關於陳述意見之程序利益保障，其逕行裁罰之程序即無
    違誤，而屬正當，茲予先行敘明。
(二)本件受處分人係持有效期內職業小型車駕駛執照之人，其駕
    駛車號八三七─ＮＫ號營業一般小客車，於前述時、地，經
    舉發機關以其「無執業登記證駕車營業」掣單舉發，嗣經原
    處分機關依違規查詢報表所列違規紀錄及舉發之違規事實，
    改依道路交通管理處罰條例第三十六條第二項及第六十七條
    第三項之規定，以受處分人有「計程車駕駛人不依規定辦理
    執業登記經依前項處罰仍不辦理」之情形，而裁處異議人吊
    銷駕駛執照，一年內禁考之情，有受處分人職業小型車汽車
    駕駛執照影本、臺北市政府警察局九十八年二月二十八日北
    市警交字第ＡＥＸ七三五○○七號舉發違反道路交通管理事
    件通知單通知聯影本、違規查詢報表及原處分機關九十八年
    四月九日裁監稽違字第裁六一─ＡＥＸ七三五○○七號裁決
    書影本各一份附卷可稽，且為異議人所不否認，足堪認定。
(三)受處分人雖以當時係行駛於快車道上，而車上無乘客，並無
    營業行為、車輛是交通工具，何以不能在道路上行駛、以及
    當時天色微暗，有開啟小燈之行車義務云云置辯，然受處分
    人於前揭時、地因無執業登記證駕車營業之情形，業具證人
    即開單告發之臺北市政府警察局大安分局警備隊員警乙○○
    於本院訊問時結證明確，其證稱：當時是其與二位同事駕駛
    警車，在復興南路上見到本件營業用小客車，該車行駛中，
    警車是從該車後方看到，當時我們是巡邏勤務，經過這輛車
    時，發現這輛車見到警車時似乎要往路旁開，要迴避警察，
    後來警方就將該車攔停檢查證件，受處分人甲○○沒有執業
    登記證，所以員警就開單舉發，當時受處分人沒有表示任何
    意見，執業登記證是要放在車子上面，渠等請受處分人拿出
    行照、駕照及執業登記證，但車上沒有執業登記證，受處分
    人也拿不出來，受處分人當時並沒有表示他沒有在營業，是
    事後申訴時才有提到；員警認定沒有營業是計程車上面的燈
    要關掉，計時器要關掉，且暫停營業的牌子放在擋風玻璃上
    面，計程車上都會有暫停營業的牌子；當時這輛車的車頂燈
    有打開，而且當時是早上六點多，天色並不暗，受處分人的
    大燈有無打開其不清楚，但是車頂燈有打開，暫停營業的牌
    子沒有拿出來，而且計時器是打開的，但車上沒有客人；當
    時天色並沒有很暗，已經算是白天，車頂燈有打開，計程車
    在路上如果沒有明顯暫停營業標誌，乘客還是會攔等語。衡
    諸證人乃為原處分機關所認定受處分人有上開違規行為之證
    人，其於本院以言詞供述本件待證事實即受處分人有上揭違
    規事實，且於卷存證據資料內並無任何積極證據足以證明證
    人上揭供述係屬虛偽，亦無有足以令人顯信供述為不可採之
    證據存在，證人與受處分人應無嫌隙，自無設詞誣陷受處分
    人之必要。
(三)按道路交通管處罰條例第三十六條第一項之「執業」，在解
    釋上自非僅以搭載有乘客之時為限，尚包括為招攬搭載目的
    而停於計程車招呼站或空車繞行道路等情形，而受處分人之
    違規陳述單及異議意旨，亦均未否認違規時地所駕車輛在外
    觀上是營業用小客車即計程車，則受處分人所駕計程車之車
    頂燈亮起，且並未於擋風玻璃內側置有暫停營業之牌示時，
    係表示車內並無其他乘客，可以揮手招停搭乘之意，亦為一
    般社會大眾所周知。再依道路交通安全規則附件七車輛燈光
    與標誌檢驗規定一、（十）關於營業小客車車頂燈之規定觀
    之，計程車車頂燈之性質應歸類為工作燈之範圍，而依三、
    （五）2.關於汽車工作燈其不得與其他開關連動，亦即車頂
    燈與其餘檢驗項目內之合法燈光必須是不同啟動及關閉裝置
    ，是縱令受處分人所辯開啟小燈意在提醒其他用路人，然其
    車頂燈當無一併開啟之理。且依證人即員警乙○○亦證稱：
    白天計程車營業時，車頂燈會打開，但大燈沒有亮、當時天
    色並沒有很暗，已經算是白天，車頂燈有打開，計程車在路
    上如果沒有明顯暫停營業標誌，乘客還是會攔等語。故受處
    分人駕駛營業用小客車於道路上行駛，雖無載客，惟既無暫
    停營業之標示，復開啟車頂燈表示營業，其辯以並無營業云
    云，尚無可採。
(四)末查，受處分人於本件違規之前，曾於九十七年五月二十一
    日駕駛同輛八三七─ＮＫ號營業自小客車經員警依道路交通
    管理處罰條例第三十六條第一項以受處人係計程車駕駛人，
    未向警察機關辦理執業登記領取登記證即行執業為由，開立
    舉發通知單處罰完畢（九十七年五月二十六日自行繳納罰鍰
    結案）之事實，亦有違規查詢報表一紙附卷可憑，且為受處
    分人所不爭執，是持有職業小客車駕駛執照之受處分人為未
    辦理執業登記之計程車駕駛人，且其在本件違規前已經遭警
    察機關依道路交通管理處罰條例第三十六條第一項以受處分
    人係計程車駕駛人，未向警察機關辦理執業登記領取登記證
    即行執業為由而開立舉發通知單，且業經處罰完畢之情，亦
    堪認定，已如前述。
(五)綜上，受處分人於本件違規之前，業經警察機關依道路交通
    管理處罰條例第三十六條第一項以受處分人係持有職業小客
    車駕駛執照之計程車駕駛人，未向警察機關辦理執業登記領
    取登記證即行執業為由，掣開舉發通知單處罰，且經自行繳
    款結案，處罰完畢，仍未辦理執業登記，復於本件原裁決書
    所載之時、地，駕駛車號八三七─ＮＫ號營業自小客車，再
    次經警舉發有「未辦理執業登記證即行執業」之違規行為，
    是原處分機關以異議人違反道路交通管理處罰條例第三十六
    條第二項之規定，裁處受處分人吊銷駕駛執照之處分，並引
    用同條例第六十七條第三項諭知一年內禁考，於法核無不當
    ，本件異議人之異議為無理由，應予駁回。
三、本件抗告意旨略以：
    本人為計程車司機於九十八年二月二十八日六時三十五分在
    北市○○○路○段一百九十六巷口等紅綠燈，被後方員警乙
    ○○攔車並開立罰單，我說我無營業，車上並無乘客為什麼
    要開罰單，何警員說你可向法官去說。本人考取營業登記證
    時，發照警察機關未告知無營業時要放暫停營業之牌，又不
    知規格及要去什麼地方才可取得。且本人所駕駛為有掛車牌
    之車輛，為什麼不能在臺灣的土地行駛，請撤銷本人之罰單
    ，請向氣象局查詢九十八年二月二十八日六時三十五分台北
    地區氣候如何云云。
四、按道路交通管理處罰條例第三十六條第一項規定，計程車駕
    駛人，未向警察機關辦理執業登記，領取執業登記證，即行
    執業者，處新臺幣一千五百元以上三千六百元以下罰鍰。同
    條第二項規定，計程車駕駛人，不依規定辦理執業登記，經
    依前項處罰仍不辦理者，吊銷其駕駛執照。同法第六十七條
    第三項規定，汽車駕駛人，曾依本條例其他各條規定吊銷駕
    駛執照者，一年內不得考領駕駛執照。經查：
（一）本件抗告人確實於民國（下同）九十八年二月二十八日六
      時三十五分駕駛車號八三七─ＮＫ號營業自小客車行經臺
      北市○○○路○段196巷口，因「無執業登記證駕車營業
      」為警當場攔查掣單舉發，違規單通知聯由警方交付。後
      經原處分機關以抗告人「計程車駕駛人不依規定辦理執業
      登記經依前項處罰仍不辦理」之違規事實，改裁處「吊銷
      駕駛執照，一年內禁考」，此部分事實有北市警交字第Ａ
      ＥＸ七三五○○七號舉發違反道路交通管理事件通知單通
      知聯影本、違規查詢報表及原處分機關九十八年四月九日
      裁監稽違字第裁六一─ＡＥＸ七三五○○七號裁決書影本
      各一份附卷可稽，且為抗告人所不否認，足堪認定。抗告
      人以其為警當場攔查掣單舉發之時並未營業，且當時天色
      昏暗故開啟車頂燈等語為辯，其中關於抗告人無執業登記
      證仍駕駛前揭車輛於前揭時地車頂燈開啟，車內計時器亦
      呈開啟狀態，可認為係待客營業等情，已經原審法院傳訊
      開單告發之臺北市政府警察局大安分局警備隊員警乙○○
      於原審訊問時結證明確。又參以道路交通安全規則附件七
      車輛燈光與標誌檢驗規定一、（十）關於營業小客車車頂
      燈之規定觀之，計程車車頂燈之性質應歸類為工作燈之範
      圍，而依三、（五）2.關於汽車工作燈其不得與其他開關
      連動，亦即車頂燈與其餘檢驗項目內之合法燈光必須是不
      同啟動及關閉裝置，原審法院遂認定抗告人若認為當時天
      色昏暗而欲開啟車燈以提醒其他用路人，亦僅需開啟車前
      小燈即可，並無一併開啟車頂燈之必要。且抗告人當時並
      未於車前擋風玻璃內側放置暫停營業之牌示，故原審法院
      認定抗告人辯稱其當時並未營業等語並無理由，經核並無
      違誤。
（二）抗告人前於九十七年五月二十一日駕駛同輛八三七─ＮＫ
      號營業自小客車經員警依道路交通管理處罰條例第三十六
      條第一項以抗告人係計程車駕駛人，未向警察機關辦理執
      業登記領取登記證即行執業為由，開立舉發通知單處罰完
      畢。此部分事實有違規查詢報表一紙附卷可憑，且為抗告
      人所不爭執，是持有職業小客車駕駛執照之抗告人為未辦
      理執業登記之計程車駕駛人，且其在本件違規前已經遭警
      察機關依道路交通管理處罰條例第三十六條第一項以受處
      分人係計程車駕駛人，未向警察機關辦理執業登記領取登
      記證即行執業為由而開立舉發通知單，且業經處罰完畢之
      情，亦堪認定。是原處分機關以抗告人違反道路交通管理
      處罰條例第三十六條第二項之規定，裁處抗告人吊銷駕駛
      執照之處分，並引用同條例第六十七條第三項諭知一年內
      禁考，於法核無不當。又抗告人辯稱其考取營業登記證時
      ，發照之警察機關並未告知未營業時應放置暫停營業之牌
      ，且亦不知如何取得該暫停營業之牌云云，惟查抗告人並
      未領有執業登記證且於警方舉發違規之時亦非暫停營業之
      狀態已如前述，是抗告人此部分抗告為無理由。另抗告人
      辯稱九十八年二月二十八日六時三十五分台北地區天色昏
      暗，並聲請向氣象局查詢上揭時地之天氣狀況為證，與其
      上開違規行為並無關聯，此部分聲請核無調查之必要，併
      此敘明。
（三）綜上所述，抗告人所提出之抗告理由已均經原裁定詳加指
      駁，本件抗告並無理由，應予駁回。
五、據上論結，應依道路交通案件處理辦法第26條，刑事訴訟法
    第412條，裁定如主文。
中    華    民    國    98    年    6     月    15    日
               交通法庭   審判長法  官  李  璋  鵬
                                法  官  胡  森  田
                                法  官  胡  忠  文
以上正本證明與原本無異。
不得抗告。
                                書記官  許  麗  花
中    華    民    國    98    年    6     月    15    日


司法院資訊處製作；財團法人民間司法改革基金會備份。
